【裁判字號】    98,簡上,263
【裁判日期】    980721
【裁判案由】    傷害
【裁判全文】
臺灣高雄地方法院刑事判決             98年度簡上字第263號
上  訴  人
即  被  告  丙○○○
上列被告因傷害等案件，不服本院高雄簡易庭97年度審簡字第13
13號中華民國98年3 月12日第一審刑事簡易判決（聲請簡易判決
處刑案號：97年度偵字第2862號），提起上訴，本院管轄之第二
審合議庭判決如下：
    主  文
原判決撤銷。
丙○○○犯傷害罪，處拘役拾日，如易科罰金，以新臺幣壹仟
元折算壹日。
    事  實
一、丙○○○於民國95年起，將位於高雄縣鳳山市○○路167 號
    3 樓房間分租予乙○○，而與乙○○有房東、房客關係，後
    因丙○○○認為乙○○之作息干擾到其他房客之安寧，屢屢
    要求乙○○搬走，惟乙○○以尚未找到租屋處為由，請求丙
    ○○○暫時讓其繼續居住，至96年9 月28日晚間10時35分許
    ，丙○○○因其他房客反應乙○○打擾其安寧之問題，又到
    乙○○房間內，要求乙○○立刻搬走，並逕自動手將乙○○
    放置於房內之衣服、物品等丟到房外（以上未據檢察官起訴
    ），乙○○見狀，復懇求丙○○○不要搬走其所有物品，而
    上前阻止，2 人即發生拉扯，嗣丙○○○即基於傷害之犯意
    ，拉扯乙○○身體，並於拉扯過程中，出手捏乙○○，造成
    乙○○受有左上臂紅瘀斑2 處（2 公分及6 公分瘀紅斑各1
    處）、左前臂近腕部1 ×1 公分紫瘀1 處、左大腿內側2 ×
    2 公分瘀紫1 處、中指及無名指近端指節擦傷各1 ×1.5 公
    分等傷害。
二、案經乙○○訴由高雄縣政府警察局鳳山分局報請臺灣高雄地
    方法院檢察署檢察官偵查並聲請簡易判決處刑。
    理  由
壹、證據能力部分：
一、按被告以外之人於偵查中向檢察官所為之陳述，除顯有不可
    信之情況者外，得為證據，刑事訴訟法第159 條之1 第2 項
    定有明文，本案證人即告訴人乙○○於偵查中之陳述，業經
    其於證述前具結，亦無證據顯示檢察官在偵查時有不法取供
    之情形，且據證人做成證據之外部情狀，亦無證據顯示上開
    證述有顯不可信之情況，揆諸首揭說明，證人乙○○於偵查
    中之證述應有證據能力。
二、按被告以外之人於審判外之陳述雖不符刑事訴訟法第159 條
    之1 至之4 等4 條之規定，而經當事人於審判程序同意作為
    證據，法院審酌該言詞陳述或書面陳述作成時之情況，認為
    適當者，亦得為證據；當事人、代理人或辯護人於法院調查
    證據時，知有前項不得為證據之情形，而未於言詞辯論終結
    前聲明異議者，視為有前項之同意，刑事訴訟法第159 條定
    有明文。查卷附高雄市立民生醫院、益群中醫診所驗傷診斷
    證明書1 份，為傳聞證據，且無刑事訴訟法第159 條之1 至
    之4 等4 條規定情形，又檢察官、被告均已知悉該陳述屬傳
    聞證據，且於本院言詞辯論終結前均未聲明異議，本院審酌
    上開證述於作成時亦無任何不適當之情況，認以之作為本案
    之證據，應屬適當，是上開診斷證明書應均有證據能力。
貳、實體部分：
一、訊據被告丙○○○固坦承有於前揭時間進入告訴人房間內及
    與告訴人發生肢體拉扯之事實，惟矢口否認有何傷害犯行，
    辯稱：當天是告訴人先動手打我，我才與告訴人拉扯，後來
    我要推開她，因為推不開，才用手捏她的大腿，導致告訴人
    的大腿瘀青，但是當時告訴人也一直打我的頭，也有捏我云
    云。經查：
  (一)被告係於95年起將位於高雄縣鳳山市○○路167 號3 樓之房
    間分租予告訴人，2 人為房東、房客之關係，因被告認為告
    訴人之作息干擾其他房客安寧，屢屢要求告訴人搬離該處，
    告訴人則以尚未找到新租屋處為由，希望被告再給予寬限期
    ，嗣於96年9 月28日晚間，被告因其他房客反應告訴人干擾
    其安寧，又到告訴人房間內要求告訴人搬離，並與告訴人發
    生拉扯爭執等事實，均為被告自承屬實，且核與證人即告訴
    人偵查、審理中之證述大致相符，是此部分之事實，自堪認
    定。
  (二)又當天被告、告訴人發生衝突之原因，係被告進入屋內要求
    告訴人立即搬離該處，嗣動手要將告訴人衣物丟至房間外一
    節，經告訴人於本院審理時證稱：當天被告敲我的房門敲得
    很兇，進到我的屋內，就要把我的東西搬到外面丟掉，還用
    腳踹我的電扇、電燈泡，後來又動手要把我的衣服丟掉等語
    明確（見本院簡上卷第40、41頁），且被告亦自承稱：我當
    時有要把告訴人的衣服丟到外面，是因為告訴人常常晚上10
    點在租屋處哭，吵到其他住戶安寧，所以才要她搬出去等語
    （見本院簡上卷第43頁）。又因告訴人上前懇求被告不要將
    其物品丟掉，發生肢體衝突之事實，經告訴人於本院審理時
    證稱：當時我要求被告不要丟掉我的衣服，被告就動手打我
    ，被告拉扯我的衣服，又打我頭部，再打我肩膀，還有捏或
    踢我大腿，大腿部分是我回家以後，才發現大腿部位有瘀傷
    等語明確（見本院簡上卷第41頁）；而告訴人於隔日上午前
    往高雄市立民生醫院就診，經診斷結果其受有左上臂紅瘀斑
    2 處（2 公分及6 公分瘀紅斑各1 處）、左前臂近腕部1 ×
    1 公分紫瘀1 處、左大腿內側2 ×2 公分瘀紫1 處、中指及
    無名指近端指節擦傷各1 ×1.5 公分等傷害之事實，則有高
    雄市立民生醫院診斷證明書1 份在卷可證（見偵卷第6 頁）
    ，是足見告訴人於本院審理時證稱當時因被告欲將其衣物丟
    棄，其上前阻止，雙方發生拉扯衝突，被告有出手毆打其身
    體及以手捏其身體等節，尚非無稽（另因告訴人係後來才發
    現其大腿內側瘀青之事，其並不確定被告當時係以腳踹或以
    手捏該處造該處之傷害，又據被告自承其有出手捏告訴人大
    腿，是關於告訴人該部分之傷勢，應認定係遭被告以手捏傷
    ，併予說明）。此外，又參酌告訴人於本院審理時經詢以：
    「有無出手打被告？」，證稱：「因為被告一直打我，所以
    我才出手抗拒被告。」，又詢以：「如何抗拒被告？」，證
    稱：「當時因為我心想要打被告，但沒有打到被告？」，又
    證稱：忘記有無拉扯被告身體了等語（見本院卷第42頁），
    應足認案發當時告訴人確實與被告相互拉扯衝突，而雖告訴
    人推稱沒有打到被告云云，惟因被告於96年9 月29日前往益
    群中醫診所就醫，經診斷結果受有左肩、左肘、左下臂、額
    頭等多處挫傷等情，有益群中醫診所診斷證明書1 份在卷可
    證（見本院97年度審簡字第1313號案卷第14頁），足見被告
    陳稱當時告訴人亦有出手打其身體之證述，亦非子虛。綜上
    ，被告因要將告訴人衣物丟至房間外，被告訴人阻止，雙方
    即發生拉扯，於拉扯過程中，被告有出手打告訴人及捏告訴
    人，告訴人亦曾出手打被告身體等情節，即均堪以確認。
  (三)被告固以前揭情詞置辯。惟查：被告於警詢中係供稱：當時
    是因為告訴人騷擾到5 樓房客，房客打電話叫我去處理，才
    會與告訴人發生拉扯等語（見偵卷第3 頁）；於偵查中供稱
    ：有與告訴人發生拉扯這件事等語（見偵卷第16、17頁），
    顯見被告最初亦不否認其與告訴人拉扯之事實，而當天除被
    告外，並無他人與告訴人發生口角衝突，參以前述告訴人於
    本次衝突後隔日即到醫院診治，診治結果亦合於其指稱遭被
    告捏傷之部位等情，告訴人所受傷害應係由被告所造成無疑
    ；又被告雖稱是告訴人先動手打其頭部，其才捏告訴人，看
    告訴人是否會放開云云，然而本案既是被告欲將告訴人衣物
    搬至屋外，告訴人上前阻止，雙方即互相拉扯對方肢體，業
    如前述，則被告、告訴人均有出手碰觸或拍打對方身體之行
    為，乃屬當然，即與被告先前對告訴人完全無不法侵害身體
    行為，純粹為告訴人出手攻擊後，被告為防衛告訴人攻擊，
    始以上開行為抵抗之正當防衛情形迥不相牟，則被告不得以
    此為卸免其傷害罪責之理由，至為顯明。綜上，告訴人所證
    其遭被告出拳擊傷之事實，應與實情相符，自堪採信。
  (四)另被告所舉告訴人於案發後曾經傳送多則簡訊至其或第三人
    電話內，足見告訴人神智不清，且有騷擾他人之行為等語，
    並提出手機簡訊翻拍照片多張以為佐證。惟被告所稱上開情
    事，均與其所犯本案犯罪事實無直接關連，並無詳為論駁之
    必要，併予敘明。
  (五)綜上所述，本案犯罪事證明確，被告之犯行均已經證明，應
    予依法論科。
二、論罪科刑部分：
  (一)核被告所為，係犯刑法第277 條第1 項之傷害罪。原審以被
    告犯傷害罪事證明確，量處被告有拘役50日，並諭知以1,00
    0 元折算1 日之易科罰金折算標準，固非無見，惟查：(一)本
    案被告、告訴人2 人係因租屋問題引發紛爭，嗣因被告要求
    告訴人馬上搬離，動手將告訴人物品搬至房間外，告訴人上
    前阻止，雙方即發生拉扯等節，業如前述，是以本件被告與
    告訴人係同時互相傷害對方身體，原審漏未審酌上情，僅粗
    略以：「丙○○○... 與房屋承租人發生口角... 竟基於傷
    害他人身體之犯意，徒手毆打乙○○」等語，自有未合；(二)
    又按上開診斷證明書記載，足確認告訴人當時係受有「左上
    臂紅瘀斑2 處、左前臂近腕部1 處、左大腿內側瘀紫1 處、
    中指及無名指近端指節各1 ×1.5 公分」等傷害，此與原審
    認定告訴人係「左上臂、左前臂近腕部、左大腿等處」受有
    傷害一節不同，則原審對於告訴人傷勢認定，尚欠周延，亦
    非妥適。本案被告上訴意旨，指猶執前詞，否認犯行，為無
    理由，惟原審既有上開瑕疵，亦無可維持，應由本院予以撤
    銷，並自為判決。
  (二)爰審酌被告為智識成熟之成年人，已有相當之社會經歷，自
    有理性溝通之能力，竟不思循合法、理性方式解決其與告訴
    人之租屋紛爭，竟以暴力傷害告訴人，行為實屬不當，及考
    量被告迄未與告訴人達成和解，彌補告訴人所受損失，並念
    及本案係被告、告訴人互相拉扯對方身體致對方受傷，被告
    自身亦受有傷害紛爭，又被告並無前科，素行尚佳等情，另
    衡酌被告之生活狀況等一切具體情狀，量處如主文所示之刑
    ，並考量被告無業，教育程度為高職畢業，家庭經濟狀況小
    康等情（詳如被告警詢筆錄受詢問人基本資料欄），諭知如
    主文所示之易科罰金之折算標準。
據上論斷，應依刑事訴訟法第455 條之1 第1 項、第3 項、第36
9 條第1 項前段、第364 條、第299 條第1 項前段，刑法第277
條第1 項、第41條第1 項前段，刑法施行法第1 條之1 ，判決處
如主文。
本案經檢察官甲○○到庭執行職務。
中    華    民    國    98    年    7     月    21    日
                  刑事第八庭    審判長法  官  洪能超
                                      法  官  林建鼎
                                      法  官  陳思帆
以上正本證明與原本無異。
不得上訴。
中    華    民    國    98    年    7     月    21    日
                                      書記官  李宗諺
附錄本判決論罪科刑法條：
中華民國刑法第277 條第1 項
傷害人之身體或健康者，處3 年以下有期徒刑、拘役或1 千元以
下罰金。
中華民國刑法施行法第1 條之1 ：
中華民國94年1 月7 日刑法修正施行後，刑法分則編所定罰金之
貨幣單位為新臺幣。
94年1 月7 日刑法修正時，刑法分則編未修正之條文定有罰金者
，自94年1 月7 日刑法修正施行後，就其所定數額提高為30倍。
但72年6 月26日至94年1 月7 日新增或修正之條文，就其所定數
額提高為3 倍。


司法院資訊處製作；財團法人民間司法改革基金會備份。
